臺灣臺中地方法院刑事判決
111年度訴字第931號
公  訴  人  臺灣臺中地方檢察署檢察官
被      告  王東澤


選任辯護人  林聖芳律師
上列被告因偽造有價證券案件，經檢察官提起公訴（110年度偵
字第19037號），本院判決如下：
    主    文
王東澤犯偽造有價證券罪，處有期徒刑壹年拾月。
未扣案如附表所示之偽造本票壹張沒收。
    犯罪事實
一、王東澤前於民國106、107年間，因有資金需求而向黃照雄借
    貸資金。其後，因王東澤無力償還借款，黃照雄要求其提出
    擔保，詎王東澤竟意圖供行使之用，基於偽造有價證券之犯
    意，未經其母親王何玉香之同意或授權，於108年12月17日
    前1、2天，在不詳處所，偽造「王何玉香」之簽名，簽發如
    附表所示之本票（下稱系爭本票），並於「發票金額」欄（
    阿拉伯數字及國字大寫欄位）、「發票人」欄及「簽章」欄
    ，偽造「王何玉香」之指印共4枚；「發票人」欄及「簽章
    」欄偽造「王何玉香」之簽名各1枚（共2枚）。再於108年1
    2月17日，在臺中市北屯區昌平路某全家便利商店，將系爭
    本票交付予黃照雄而行使之。嗣黃照雄遂持系爭本票向本院
    聲請裁定本票強制執行，經本院以110年度司票字第1945號
    裁定准予強制執行，而王何玉香獲悉上述本票裁定後，則向
    本院民事庭提起抗告、聲請停止強制執行及確認本票債權不
    存在之訴，並具狀向臺灣臺中地方檢察署對王東澤提出告訴
    ，始悉上情。
二、案經王何玉香訴由臺灣臺中地方檢察署檢察官偵查起訴。
    理    由
一、證據能力：
  ㈠按被告以外之人於審判外之言詞或書面陳述，除法律有規定
    者外，不得作為證據，刑事訴訟法第159條第1項定有明文。
    又按被告以外之人於審判外之陳述，雖不符刑事訴訟法第15
    9 條之1至第159條之4之規定，而經當事人於審判程序同意
    作為證據，法院審酌該言詞陳述或書面陳述作成時之情況，
    認為適當者，亦得為證據；當事人、代理人或辯護人於法院
    調查證據時，知有同法第159條第1項不得為證據之情形，而
    未於言詞辯論終結前聲明異議者，視為有前項之同意，刑事
    訴訟法第159條之5亦有明文，而該條規定之立法意旨，在於
    確認當事人對於傳聞證據有處分權，得放棄反對詰問權，同
    意或擬制同意傳聞證據可作為證據，屬於證據傳聞性之解除
    行為，如法院認為適當，不論該傳聞證據是否具備刑事訴訟
    法第159條之1至第159條之4所定情形，均容許作為證據，不
    以未具備刑事訴訟法第159條之1至第159條之4所定情形為前
    提（最高法院104年度第3次刑事庭會議決議參照）。本判決
    認定事實所引用之供述證據（含文書證據），檢察官、被告
    王東澤及其辯護人於本院審理程序時，均已表示同意該證詞
    之證據能力（見本院卷第114頁），本院審酌各該證據作成
    時之情況，並無違法不當或證明力明顯過低之瑕疵，亦認以
    之作為證據應屬適當，是依刑事訴訟法第159條之5規定，均
    有證據能力。
  ㈡除法律另有規定外，實施刑事訴訟程序之公務員因違背法定
    程序取得之證據，其有無證據能力之認定，應審酌人權保障
    及公共利益之均衡維護，刑事訴訟法第158條之4定有明文。
    查本案所引用之非供述證據，經本院審酌與本案被告被訴犯
    罪事實具有關聯性，且並無證據證明係實施刑事訴訟程序之
    公務員違背法定程序所取得，亦無證據證明有何偽造、變造
    之情事，自應認均具有證據能力，得作為證據。
二、認定犯罪事實所憑之證據及理由：前揭犯罪事實，業據被告
    於本院準備程序及審理時均坦承不諱，核與告訴人王何玉香
    於偵查中指述、證人黃照雄於偵查中證述之主要情節一致（
    見偵卷第47-51、53頁），並有本院110年度司票字第1945號
    民事裁定、告訴人王何玉香提出之民事起訴狀、內政部警政
    署刑事警察局110年12月10日刑紋字第1108038048號鑑定書
    、系爭本票影本（見偵卷第21-22、25-27、105、109頁）、
    證人黃照雄提出之民事聲請裁定本票強制執行狀（見本院11
    0年度司票字第1945號影卷第5頁）、告訴人所提出之民事抗
    告狀、民事聲請停止強制執行狀（見本院110年度抗字第138
    號影卷第11-14頁）等在卷可稽，足認被告之自白與事實相
    符，堪以採信。綜上所述，本案事證明確，被告犯行洵堪認
    定，應依法論科。
三、論罪科刑：
  ㈠查被告行為後，刑法第201條第1項規定於108年12月25日修正
    公布施行，並於108年12月27日生效，惟修正後規定僅係將
    依刑法施行法第1條之1第2項規定換算之罰金數額結果明定
    於刑法，其構成要件及法律效果均無變更，非屬刑法第2條
    第1項所稱之「法律有變更」，應依一般法律適用原則，適
    用裁判時法即修正後規定，先予敘明。
  ㈡核被告所為，係犯刑法第201條第1項之偽造有價證券罪。
  ㈢被告在系爭本票上偽造「王何玉香」署押之行為，為偽造有
    價證券之部分行為，而行使偽造有價證券之低度行為，復為
    偽造有價證券之高度行為所吸收，均不另論罪。
  ㈣刑之減輕事由：按刑法第59條規定犯罪之情狀可憫恕者，得
    酌量減輕其刑，其所謂「犯罪之情狀」，與同法第57條規定
    科刑時應審酌之一切情狀，並非有截然不同之領域，於裁判
    上酌減其刑時，應就犯罪一切情狀（包括第57條所列舉之10
    款事項），予以全盤考量，審酌其犯罪有無可憫恕之事由（
    即有無特殊之原因與環境，在客觀上足以引起一般同情，以
    及宣告法定低度刑，是否猶嫌過重等等），以為判斷（最高
    法院95年度台上字第6157號判決參照）。查被告所犯刑法第
    201條第1項之偽造有價證券罪，法定本刑為「3年以上10年
    以下有期徒刑，得併科9萬元以下罰金」，然同為偽造有價
    證券者，其原因動機不一，犯罪情節未必盡同，或有專以偽
    造大量之有價證券販售圖利，亦有僅止於作為清償債務之擔
    保或清償債務之用，其偽造有價證券行為所造成危害社會之
    程度自屬有異，法律科處此類犯罪，所設之法定最低本刑卻
    同為「有期徒刑3年」，不可謂不重，於此情形，倘依其情
    狀處以適當徒刑，即足以懲儆，並可達防衛社會之目的者，
    自非不可依客觀之犯行與主觀之惡性二者加以考量其情狀，
    是否有可憫恕之處，適用刑法第59條之規定酌量減輕其刑，
    期使個案裁判之量刑，能斟酌至當，符合比例原則。查被告
    所為上開偽造有價證券犯行，固無足取，然被告係無力償還
    積欠證人黃照雄之債務，一時失慮，萌生偽造有價證券之犯
    意，犯罪動機尚屬單純，所偽造之本票數量僅有1張，對於
    金融秩序、公共信用之危害與其他憑藉偽造大量支票訛騙財
    物，因而嚴重擾亂金融秩序牟取不法利益之經濟犯罪者迥異
    ，犯罪情節尚非重大；參以被告於本院審理時坦承犯行，犯
    後態度尚可，告訴人王何玉香亦具狀表示願意原諒被告本案
    犯行，給予被告自新機會等語（見本院卷第79頁），本院綜
    核上情，認縱對被告處以法定最低本刑有期徒刑3年，仍嫌
    過苛，在客觀上足以引起一般人之同情，爰依刑法第59條規
    定酌減其刑，以求罰當其罪，俾免失之嚴苛。
  ㈤爰以行為人之責任為基礎，審酌本票為重要金融交易工具，
    被告明知其未獲告訴人王何玉香之同意或授權，竟冒用告訴
    人之名義，簽發系爭本票，致該本票流通，危害經濟秩序，
    足生損害於告訴人，並使證人黃照雄收受系爭本票後所享有
    之票據上權利均陷於難以實現之困境，誠值非難。兼衡被告
    犯罪後坦承犯行，且已獲得告訴人之諒解，被告偽造之本票
    僅有1張，犯罪情節尚非甚重，及其自陳高職畢業，目前從
    事貨運業，月薪約4萬（需扣勞健保），離婚，無須扶養小
    孩之智識程度、生活經濟狀況（見本院卷第124頁）等一切
    情狀，量處如主文所示之刑。
四、沒收部分：按偽造之有價證券，不問屬於犯人與否，沒收之
    ，刑法第 205條定有明文。依據前揭說明，系爭本票應依刑
    法第205條之規定宣告沒收。至該本票上偽造之「王何玉香
    」之簽名、指印因屬偽造本票之一部分，而偽造之本票既已
    宣告沒收，自無庸再對其上之偽造簽名、指印為沒收之諭知
    ，附此敍明。
據上論斷，應依刑事訴訟法第299條第1項前段，判決如主文。
本案經檢察官胡宗鳴提起公訴，檢察官張凱傑、林忠義到庭執行
職務。
中　　華　　民　　國　　111 　年　　12 　　月　 21　　日
                  刑事第十二庭  審判長法  官  許月馨
                                      法  官  陳盈睿
                                      法  官  陳怡君
以上正本證明與原本無異。
如不服本判決應於收受送達後20日內向本院提出上訴書狀，並應
敘述具體理由；其未敘述上訴之理由者，應於上訴期間屆滿後20
日內向本院補提理由書（均須按他造當事人之人數附繕本）「切
勿逕送上級法院」。
告訴人或被害人如不服判決，應備理由具狀向檢察官請求上訴，
上訴期間之計算，以檢察官收受判決正本之日起算。
　                             　　　 書記官  蔡明純
中　　華　　民　　國　　111 　年　　12　　月　　21　　日
◎附錄本案論罪科刑法條
刑法第201條第1項
意圖供行使之用，而偽造、變造公債票、公司股票或其他有價證
券者，處3年以上10年以下有期徒刑，得併科9萬元以下罰金。  
◎附表
票據號碼 發票日 到期日 票面金額 （新臺幣） 發票人 WG0000000 108年12月17日 110年1月15日 1,500萬元 王何玉香